臺灣臺南地方法院刑事判決　　　　　　　 94年度易字第166號
公　訴　人　臺灣臺南地方法院檢察署檢察官
被　　　告　甲○○
上列被告因詐欺案件，經檢察官提起公訴（94年度偵字第1837號）
，及同署檢察官移送併辦 (93年度偵字第10495號)，本院判決如
下：
    主    文
甲○○連續幫助共同意圖為自己不法之所有，以詐術使人將本人
之物交付，處有期徒刑拾月。
    事    實
一、甲○○明知他人收購金融帳戶及存摺、金融卡等物係為供詐
    欺犯罪所用，竟基於幫助該收購者實施共同詐欺之概括犯意
    ，先於民國九十三年二月二十日，在臺南市○○區○○路四
    八號華南銀行附近，將己有之華南銀行西台南分行帳號「0
    00000000000000」號帳戶之存摺及金融卡，
    交予乙○○ (業經判處有期徒刑四年六月確定在案)，得款
    約新臺幣（下同）一千元；而乙○○取得甲○○之存摺及金
    融卡後，再交予以綽號「吳哥」為首之不詳姓名、年籍詐騙
    集團成員，於九十三年三月十日二十時許，於電話中冒充係
    臺北銀行專員，騙稱沈伯陽之個人資料被製成偽卡，要求沈
    伯陽撥打電話求證之方式，騙取沈伯陽匯款共計二十九萬九
    千六百五十八元，至甲○○上開帳戶內，再利用自動櫃員機
    提領前揭贓款得手。經沈伯陽發覺受騙報警處理，並經警方
    另於同年三月八日查獲乙○○記載收購帳戶之記事本中有上
    開帳戶之登載，始循線查知上情。
二、甲○○復承其上開幫助共同詐欺之概括犯意，於不詳時、日
    將其所有高雄區中小企業銀行帳號000-0000000
    00000號之帳戶存摺、金融卡，交付予不詳年籍、姓名
    之人所組成之詐欺集團成員，嗣該詐欺集團份子於九十三年
    三月五日以電話向丁○○詐稱其係國稅局員工，要幫丁○○
    辦理退稅，致丁○○陷於錯誤而依指示至自動櫃員機操作，
    先後將九萬九千九百九十八元、一萬三千六百三十五元匯入
    甲○○之上述帳戶內，詐騙集團份子再利用自動櫃員機提領
    上述款項得手，嗣經丁○○發覺受騙報警處理，始查悉上情
    。
三、案經臺南市警察局第二分局報告臺灣臺南地方法院檢察署檢
    察官偵查起訴，及同署檢察官移送併案審理。
　　理    由
一、證據能力方面：
(一)、按被告以外之人於偵查中向檢察官所為之陳述，除顯有不可
    信之情況者外，得為證據。刑事訴訟法第一百五十九條之一
    第二項定有明文。本件被告將犯罪事實欄一所示之帳戶存摺
    、提款卡交予證人乙○○之犯罪事實，業據證人乙○○於檢
    察官偵查中所證述，而且查無顯有不可信之情況，揆諸上開
    法條規定，證人乙○○於檢察官偵查中之證言，自得為證據
    。
(二)、被告以外之人於審判外之陳述，雖不符前四條之規定，而經
    當事人於審判程序同意作為證據，法院審酌該言詞陳述或書
    面陳述作成時之情況，認為適當者，亦得為證據；當事人、
    代理人或辯護人於法院調查證據時，知有第一百五十九條第
    一項不得為證據之情形，而未於言詞辯論終結前聲明異議者
    ，視為有前項之同刑事訴訟法第一百五十九條之五之合意。
    刑事訴訟法第一百五十九條之五定有明文。本件被害人沈伯
    陽、丁○○二人於警詢時之證詞，未據被告於言詞辯論終結
    前聲明異議，揆諸前開規定，自得作為證據。
二、訊據被告甲○○固坦承伊有申請如事實欄一、二所示之銀行
    帳戶等情，惟矢口否認有何幫助詐欺之犯行，並辯稱伊從未
    將其帳戶、存摺交予他人使用，而高雄區中小企業銀行帳戶
    ，係於二、三年前在家中遭竊云云。惟查：
(一)、證人乙○○證稱：伊於九十三年二月二十日，在臺南市中國
    城附近的華南銀行有收購被告甲○○之帳戶，一本帳戶一千
    元，是甲○○本人交給伊，並告知提款密碼，伊印象很深刻
    ，因為伊收購帳戶的方式都是先交給吳哥帳簿，吳哥確定能
    用匯錢給伊後，伊才交付金錢予賣帳戶者，而甲○○因居無
    定所，他說很缺錢，所以伊都會先墊支販賣帳戶的代價給他
    ，所以對他印象特別深刻，伊一共收購過甲○○所有之台南
    企銀、玉山銀行、彰化銀行、國泰銀行、華僑銀行等帳戶，
    全都是甲○○本人所交付的等語 (見九十四年度偵字第一八
    三七號卷第四八頁)，且證人乙○○並於檢察官偵查中當庭
    指認被告甲○○確是販賣華南銀行及其他帳戶給他之人無訛
    (見同上偵查卷第四九頁)，足認被告確有販賣如事實欄一所
    示之華南銀行帳戶存摺予證人乙○○，而乙○○再將該帳戶
    存摺轉交「吳哥」者之詐欺集團份子用以詐欺他人錢財使用
    ，足堪認定。又被告所販賣予證人乙○○之帳戶存摺，嗣經
    詐欺集團成員，於九十三年三月十日二十時許，於電話中謊
    稱其係臺北銀行專員，騙稱沈伯陽之個人資料被製成偽卡，
    要求沈伯陽撥打電話求證之方式，騙取沈伯陽匯款共計二十
    九萬九千六百五十八元至甲○○上開帳戶內等情，業據被害
    人沈伯陽於警詢中證述綦詳 (見臺南市警察局第二分局警卷
    第九四頁)。此外，亦有中華郵政公司自動櫃員機儲戶交易
    明細表三張、被害人沈伯陽華南商業銀行斗六分行存摺及交
    易明細影本一份及證人乙○○證記收購之筆記本影本一份、
    被告甲○○在華南銀行西台南分行開戶之基本資料及存款往
    來明細表一份在卷可佐 (見臺南市警察局第二分局警卷第九
    五至九七頁、第九九、一百頁)，足認被告確有將上開帳戶
    存摺交予乙○○再轉交詐欺集團分子詐騙被害人沈伯陽之金
    錢，甚為明確。
(二)、又被告所申請設立之如事實欄二所示之高雄區中小企業銀行
    帳戶，亦由詐欺集團份子持以向被害人丁○○謊稱其係國稅
    局員工李小姐，要辦理退稅事宜，騙取被害人丁○○拿提款
    卡至提款機撥打數字之方式，將被害人丁○○將帳戶內之金
    錢共十一萬三千六百二十三元轉帳至被告甲○○之高雄區中
    小企業銀行帳戶內等情，亦據被害人丁○○於警詢中證述綦
    詳 (見高雄市政府警察局新興分局警卷第三頁)；而被告於
    警詢時即供稱存摺係於九十三年四月、五月間失竊，已向臺
    南市警察局第五分局開元派出所報案等語 (見高雄市警察局
    新興分局警卷第一頁背面)，然查被害人丁○○係於九十三
    年三月五日即遭詐騙集團詐欺而匯款至被告之帳戶，依被告
    於警詢時所供之時間可知案發之時被告之帳戶摺尚未遭竊，
    要足認定；被告雖辯稱：高雄區中小企業銀行帳戶係於二、
    三年前在家中遭竊，且有證人謝太隆可證明云云。惟證人謝
    太隆於檢察官偵查中已證稱：三年前伊與被告甲○○同住一
    樓不同房間，期間約半年，當時住處確有小偷侵入，惟伊並
    不清楚甲○○是否有被偷東西等語 (見九十三年度偵字第一
    ○四九五號卷第六一頁)，是證人謝太隆之證詞並不足以資
    為被告甲○○有利之證據。此外，亦有中華郵政公司自動櫃
    員機儲戶交易明細表一份、財團法人金融聯合徵信中心資料
    一份 (見上開警卷第五、八頁)。綜上所查，本件被告之高
    雄區中小企業銀行帳戶既於九十三年三月分間仍由被告所使
    用，而未失竊，而該帳戶亦由詐欺集團份子持之以詐欺被害
    人丁○○之金錢，是被告顯有提供該帳戶存摺予詐欺集團份
    之之幫助詐欺之犯行，亦屬明確。
(三)、被告雖聲請本院傳訊被告乙○○、沈伯陽、丁○○到庭指認
    ，惟查被告上開犯罪事實，業經本院查明屬實，已如前述，
    且證人乙○○於檢察官偵查中已到庭具體指認被告無訛，是
    本院依刑事訴訟法第一百六十三條第一項、第二項第三款之
    規定，當庭裁定駁回被告此部分之聲請。又被告具狀聲請本
    院傳訊證人謝太隆，用以證明高雄區中小企業銀行帳戶之存
    摺係遭人竊盜等情，惟證人謝太隆於檢察官偵查中已證稱其
    不清楚被告是否東西被偷等語，亦已如上述，是證人謝太隆
    即無再加以傳訊之必要，被告此部分之聲請亦不應准許。再
    被告聲請本院傳訊臺南市警察局第五分局開元派出所警員張
    世儒、洪太郎、徐淑傑等人證明高雄區中小企業銀行帳戶之
    存摺之遭人所竊等情，惟查被告於警詢時即供稱存摺係於九
    十三年四月、五月間失竊，已向臺南市警察局第五分局開元
    派出所報案 (見高雄市警察局新興分局警卷第一頁背面)，
    然查被害人丁○○係於九十三年三月五日即遭詐騙集團詐欺
    而匯款至被告之帳戶，依被告於警詢時所供之時間可知案發
    之時被告之帳戶存摺尚未遭竊，是被告此部分之聲請即屬不
    必要，亦應予駁回。又被告另聲請本院傳訊證人即華南銀行
    經理莊國平證明被告是否有在華南銀行出入及存提款之事實
    ，惟查被告此部分之聲亦與本案被告之犯罪事實無關，被告
    此部分之聲請亦不應准許，併駁回之。
(四)、綜上，揆諸前開說明，足見被告確有提供華南銀行西台南分
    行、高雄區中小企業銀行之帳戶存摺予詐欺集團成員，幫助
    該詐欺集團之成員詐欺他人錢財之犯行，是被告上開連續幫
    助詐欺之事實，事證明確，堪予認定。
三、被告甲○○於事實欄一所幫助之正犯即該詐欺集團成員，已
    詐取被害人沈伯陽匯款共計二十九萬九千六百五十八元，被
    告於事實欄二所幫助之正犯即該詐欺集團成員，已詐取被害
    人丁○○九萬九千九百九十八元、一萬三千六百三十五元，
    均係犯刑法第三百三十九條第一項之詐欺取財罪。而犯罪事
    實欄一、二所示之各該詐欺集團成員相互間，分別有犯意之
    聯絡及行為之分擔，各應論以共同正犯。而被告就事實欄一
    、二之犯行係以一個幫助不詳姓名之人或其詐欺集團之成員
    犯詐欺罪之概括犯意而參與，所為係詐欺犯罪構成要件以外
    之行為，核被告所為，係犯刑法第三十條第一項前段、第三
    百三十九條第一項詐欺罪之幫助犯。被告先後二次幫助詐欺
    取財之行為，時間緊接，觸犯犯罪構成要件相同之罪名，係
    基於概括犯意而為，應依連續犯規定論以一罪，即連續幫助
    共同詐欺取財罪，並加重其刑。被告所犯係詐欺罪之幫助犯
    ，爰依刑法第三十條第二項，按正犯之刑減輕。被告同時有
    上開加重及減輕事由，應依刑法第七十一條第一項規定，先
    加重後減輕。至於就檢察官移送併案之被告所犯事實欄二之
    犯行，與檢察官起訴並論罪之事實欄一部分即幫助詐欺罪，
    具有連續犯之關係，屬裁判上一罪之同一案件，為起訴效力
    所及，是本院自應就上開移送併辦部分，依法一併加以審理
    ，附此敘明。爰審酌被告犯罪之手段、所造成之損害，且被
    告於犯罪後仍矢口否認，而於本院審理時態度傲慢，不但未
    帶證件到庭，於審判長告知得選任辯護人時，即自稱「我就
    是律師」，於本案審理中數度未經審判長允語而發言，擾亂
    審判程序之進行，嗣經審判長數度告知應遵守法庭秩序及法
    院組織法第九十一條、九十五條相關應遵守規庭秩序之規定
    後，仍數度以不悅之口氣及傲慢之態度當庭咆哮以：「你是
    在幹什麼，你是在恐嚇我」、「怎麼樣、不要問，我回家了
    」、「是你在恐嚇我」、「哼、哼」等語，其犯後顯不知悔
    改等一切惡劣情狀，量處如主文所示之刑，以資懲儆。
四、被告甲○○之華南銀行西台南分行帳號000000000
    000000號、高雄區中小企業銀行帳號0000000
    00000000號帳戶之存摺，均已交付詐騙集團成員使
    用，無法證明尚屬存在，業據證人乙○○供承及本院查
　　明在卷，且非屬違禁物，爰不另為沒收之諭知，併此敘明。
據上論斷，應依刑訴訟法第二百九十九條第一項前段，刑法第五
十六條、第三十條第一項前段、第二項、第二十八條、第三百三
十九條第一項，罰金罰鍰提高標準條例第一條前段，判處如主文
所示之刑。
本案經檢察官丙○○到庭執行職務。
中　　華　　民　　國　　94　　年　　10　　月　　6　　日
　　　　　　　　　刑事第八庭  審判長　法  官　蘇義洲
　　　　　　　　　　　　　　　　　　　法  官　洪士傑
　                                    法  官  徐文瑞
以上正本證明與原本無異。
如不服本判決，得於判決書送達之翌日起十日內，以書狀敘述理
由，向本院提出上訴。
                                   　 書記官　李珍瑩
中　　華　　民　　國　　94　　年　　10　　月　　6　　日
附錄所犯法條：
中華民國刑法第339條第1項
意圖為自己或第三人不法之所有，以詐術使人將本人或第三人之
物交付者，處5年以下有期徒刑、拘役或科或併科1千元以下罰金
。
